【裁判字號】    88,交抗,45
【裁判日期】    890428
【裁判案由】    聲明異議
【裁判全文】
臺灣高等法院高雄分院刑事裁定                      八十八年度交抗字第四五號
    抗    告  人  倧華汽車貨運有限公司
    即聲明異議人          設高.
    代    表  人  甲○○
右抗告人因違反道路交通管理處罰條例案件，不服臺灣高雄地方法院中華民國八十八
年十一月三日裁定（八十八年度交聲字第一一0號），提起抗告，本院裁定如左：
    主  文
抗告駁回。
    理  由
一、抗告意旨如附件抗告狀所載。
二、按汽車裝載貨物超過核定之總重量者，處汽車所有人新臺幣三千元以上九千元以
    下罰鍰，並責令改正或禁止通行；又汽車行駛未隨車攜帶拖車使用證者，處汽車
    所有人一百元以上二百元以下罰鍰（即新臺幣三百元以上六百元以下），並責令
    改正、補換牌照或禁止其行駛，道路交通管理處罰條例第二十九條第一項第一款
    、第十四條第二款分別定有明文。
三、經查：
    （一）陳甚吉於八十八年三月二十六日下午一時四十一分駕駛牌照號碼TJ-932號
          聯結車（拖車號碼為QO--38）為經登檢之砂石標示車，北向行駛省道臺一
          號公路三百零八公尺處，並未依規定攜帶拖車牌使用證乙節，業據其自承
          在卷，並經證人黃勝潮（即當時舉發之員警）於原審調查時到庭證述綦詳
          （見原審卷八十八年八月四日訊問筆錄），並有抗告人提出之八十六年十
          月三十一日汽（機）車各項異動登記書蓋有「砂石標示車」之章戳可憑。
          而陳甚吉於當日被舉發時，對於證人黃勝潮當場丈量之尺寸結果並無異議
          ，且於原審調查時亦陳稱：警員丈量的尺寸，伊可同意，可是換算的方法
          伊不同意等語（見原審卷第三十頁）。本件證人黃勝潮於舉發時，除會同
          駕車司機即證人陳甚吉丈量外，尚對該砂石車拍照存證，此為證人陳甚吉
          所不爭執，並有現場照片三幀可考，既然證人陳甚吉對於本件舉發員警黃
          勝潮丈量之尺寸結果並無異議，已如前述，則本件舉發違反道路交通管理
          事件通知單上空白處所載之當時丈量尺寸為「長7.52公尺、寬2.52公尺、
          高0.92公尺」應屬無疑。
    （二）交通部於八十五年五月九日交路八十五字第００四七六八號發布之「裝載
          砂石、土方之傾卸式車輛登領砂石車標式牌及超載取締作業規定」（下稱
          「作業規定」）第四條第二項第二目之規定，對於已登檢為砂石標示車者
          ，超載之認定係（一）以丈量方式換算。（二）以固定或活動地磅實際過
          磅，另亦檢附換算公式及舉發通知單填寫範例附卷足憑（見原審卷第八十
          四頁）。而交通部於八十八年八月三日又以交路八十八字第００六八三九
          號函就前揭作業規定所載之超載認定再予說明為：（一）符合標示規定之
          砂石車，以丈量方式換算。（二）經丈量結果與標示牌所載規格不符者，
          以固定或活動式地磅實際過磅（見原審卷第八十三頁反面）。職是之故，
          本件舉發員警之舉發過程與上述交通部之規定尚無扞格之處。
    （三）依交通部八十八年八月三日交路八十八字第00六八三九號函「裝載砂石、
          土方之傾卸式車輛登領砂石車標式牌及超載取締作業規定」第二條第一項
          第二款規定，核定總重三十五噸傾卸式半拖車，貨廂容積不大於十四. 七
          立方公尺者，發給砂石車標示牌懸掛之。本件抗告人雖附證證明牌照號碼
          TJ-932號聯結車（拖車號碼為QO--38）為經登檢之砂石標示車，惟此僅足
     以證明該車符合發給砂石車標示牌之標準，而依前揭作業規定所載之超載
          認定說明：（一）符合標示規定之砂石車，以丈量方式換算。因此，本件
          是否確有超載事實，仍應依丈量方式換算，且同規定第四條第二項第四目
          告發程序（２）亦規定，應依據丈量數據（長╳寬╳高╳比重）換算重量
          。
    （四）綜上論述，本件舉發員警之舉發過程與上述交通部規定並無不符之處，而
          經依上述規定核算，本件既係超載重量係八點零八三公噸（原審誤載為十
          八點零二公噸），且逾越總重量百分之十，故舉發員警所為處分尚無不當
          。原審依道路交通案件處理辦法第十九條，裁定異議駁回。其認事用法應
          無違誤，抗告人所為抗告顯無理由，應予駁回。
據上論斷，應依道路交通案件處理辦法第二十六條，刑事訴訟法第四百十二條，裁定
如主文。
中    華    民    國     八十九     年       四       月     二十八     日
                              臺灣高等法院高雄分院刑事第五庭
                                  審判長法官  吳水木
                                        法官  惠光霞
                   法官  陳朱貴
右正本證明與原本無異。
不得再抗告。
                                      書記官  洪梅枝
中    華    民    國     八十九     年       五       月       一       日
                                                                        Ｋ


司法院資訊處製作；財團法人民間司法改革基金會備份。
